最高法院刑事判決　　　　　　　　　　　　　　　　八十七年度台非字第一四三號
　　上訴人　最高法院檢察署檢察總長
　　被　告　甲○○
右上訴人因被告賭博案件，對於台灣高雄地方法院中華民國八十六年三月二十七日第
一審確定判決（八十六年度易字第二○六九號），認為違法，提起非常上訴，本院判
決如左：
    主  文
原判決關於訴訟程序違背法令部分撤銷。
其他上訴駁回。
    理  由
非常上訴理由稱：「按判決不適用法則或適用不當者，為違背法令，刑事訴訟法第三
百七十八條定有明文。本件原判決認定被告基於意圖營利之概括犯意，自民國八十六
年二月上旬某日起，至同月五日止，將其妻娘家所有門牌號碼高雄縣阿蓮鄉港後村港
後五九號房屋供給王玉霞、陳明通及劉永吉及其他不特定人，以麻將牌、骰子、磁碗
、骰子押注板及撲克牌賭博財物，約定每四圈由被告抽取新台幣一百五十元作為報酬
，嗣於同年二月五日十六時十三分許，在上址為警當場查獲等情，因依刑法第二百六
十八條論處被告連續意圖營利，供給賭博場所罪刑，固非無見。惟查被告除意圖營利
，供給賭博場所外，原判尚認定被告同時聚集王玉霞、陳明通、劉永吉及其他不特定
人賭博財物，故被告除犯意圖營利，供給賭博場所罪外，同時又犯意圖營利，聚眾賭
博財物罪，且係一行為觸犯上開二罪名，應依刑法第五十五條從一重處斷，始為適法
，乃原判決竟棄營利聚眾賭博罪於不顧，自有判決不適用法則之違法。次查有罪之判
決書，應分別記載裁判之主文、事實與理由，刑事訴訟法第三百零八條規定甚明。本
件原判決主文諭知被告連續意圖營利，供給賭博場所罪刑，事實則記載被告基於意圖
營利之概括犯意，自八十六年二月上旬某日起至同月五日止，提供賭博場所，聚集不
特定人賭博財物，惟於理由欄關於應以連續犯論處之理由，則無隻字論敘，據上論斷
時，亦未引用刑法第五十六條，不惟理由不備，且有判決不適用法則之違法。案經確
定，爰依刑事訴訟法第四百四十一條、第四百四十三條提起非常上訴，以資糾正。」
等語。
本院按：有罪之判決書，應於理由內記載認定犯罪事實所憑之證據及其認定之理由與
適用之法律，為刑事訴訟法第三百十條第一款及第七款所明定。因而有罪之判決書，
關於連續犯之認定，未於理由內說明被告獨立致罪之數行為係基於概括之犯意以一罪
論之心證理由及適用之法律，即屬判決不載理由，為當然違背法令，並為訴訟程序違
背法令。本件原判決事實欄記載被告甲○○基於意圖營利之概括犯意，自民國八十六
年二月上旬某日起至同年月五日止，將其妻娘家所有之高雄縣阿蓮鄉港後村港後五十
九號房屋供給王玉霞、陳明通、劉永吉及其他不特定人以麻將牌、骰子、磁碗、磁碟
、骰子押注板及撲克牌等賭具賭博財物，每圈抽取頭錢新台幣五十元，至同年月五日
十六時十三分，被警查獲始止等情，論處被告連續意圖營利供給賭博場所罪刑。惟查
原判決認定被告犯罪事實所憑據，除引被告及證人王玉霞、陳明通、劉永吉在警訊時
供述與查獲之有關賭具、賭資者外，對於其認定被告數個營利供給賭博場所犯行係基
於概括之犯意之理由，竟全未論及，結尾亦未引應適用之刑法第五十六條，自係判決
不載理由，為當然違背法令，並屬訴訟程序違背法令。非常上訴意旨，執此對原判決
指摘，洵有理由，應將原判決關於此部分撤銷。至於原判決上開認定之被告犯罪事實
，僅為意圖營利供給賭博場所，並無所謂「聚集」王玉霞、陳明通、劉永吉、及其他
不特定人賭博財物之認定，其未另論被告營利聚眾賭博罪，無違法可言。非常上訴意
旨，執此指摘原判決違法，非有理由，應予駁回。
據上論結，應依刑事訴訟法第四百四十七條第一項第二款、第四百四十六條，判決如
主文。
中      華      民      國    八十七    年      五      月    二十八    日
                              最高法院刑事第九庭
                                  審判長法官  謝  家  鶴
                                        法官  羅  一  宇
                                        法官  花  滿  堂
                                        法官  陳  世  淙
                                        法官  謝  俊  雄
      右正本證明與原本無異
                                              書  記  官
中      華      民      國    八十七    年      六      月      二      日
